【裁判字號】    90,台上,1069
【裁判日期】    900301
【裁判案由】    誣告等罪
【裁判全文】
最高法院刑事判決                                九十年度台上字第一○六九號
    上  訴  人  劉 秀 雄
    被      告  乙○○○
                丙    ○
                丁 ○ ○
                甲 ○ ○
    右  一  人
    選任辯護人  馮 博 生律師
                顏 志 堅律師
    被      告  戊 ○ ○
右上訴人因自訴被告等誣告等罪案件，不服台灣高等法院中華民國八十七年六月九日
第二審更審判決( 八十五年度上更(一)字第七五九號，自訴案號：前台灣台北地方法院
士林分院八十三年度自字第三十三號 )，提起上訴，本院判決如左：
    主  文
上訴駁回。
    理  由
一、丁○○被訴誣告及甲○○、戊○○被訴涉犯公務員假借職務上之權力、機會犯強
    制罪嫌部分：
按刑事訴訟法第三百七十七條規定，上訴於第三審法院，非以判決違背法令為理由，
不得為之。是提起第三審上訴，應以原判決違背法令為理由，係屬法定要件。如果上
訴理由狀並未依據卷內訴訟資料，具體指摘原判決不適用何種法則或如何適用不當，
或所指摘原判決違法情事，顯與法律規定得為第三審上訴理由之違法情形，不相適合
時，均應認其上訴為違背法律上之程式，予以駁回。又證據之取捨與證據之證明力如
何，均屬事實審法院得自由裁量、判斷之職權；苟其此項裁量、判斷，並不悖乎通常
一般人日常生活經驗之定則或論理法則，又於判決內論敘其何以作此判斷之心證理由
者，即不得任意指摘其為違法，而據為提起第三審上訴之合法理由。
(一)、丁○○被訴誣告部分：
本件原判決以上訴人劉秀雄自訴意旨略以：坐落台北縣汐止鎮○○段社后下小段四之
四、四之六、五號，共三筆土地（即現編為台北縣汐止鎮○○街土地），上訴人已於
民國七十年一月十七日向原土地所有人鄭被其購買，並於八十二年六月二十八日聲請
假處分。被告丁○○，竟誣指上訴人於八十二年九月二十七日指使王善良駕駛挖土機
，將該道路柏油路面挖壞，妨害「隴山林社區」人民通行之權利。及誣指上訴人於八
十二年十月二十六日指使唐自新將貨櫃空櫃二只放在該路上壅塞道路，致生往來之危
險且妨害該社區人民通行之權利。及同年十一月四日誣告上訴人指使吳猛、張平生、
王善華、唐自新、王善良，欲以貨櫃堵塞該路，經報警制止，該五人以一字排開在忠
三街上靜坐，致生往來之危險及妨害社區人民通行之權利，因認丁○○所為之告發行
為涉犯誣告罪嫌云云。惟刑法之誣告罪不特須指出具體事實足以使人受刑事處分或懲
戒處分，且須明知其所訴虛偽，具有故意構陷之情形始能成立。如對事實有所誤認，
即缺乏此種意思要件，自難令負誣告罪責。經查於八十二年九月二十七日，王善良駕
駛挖土機，將前述道路柏油路面挖壞，及八十二年十月二十六日，唐自新將貨櫃空櫃
二只放在該道路上，同年十一月四日吳猛、張平生、王善華、唐自新、王善良欲以貨
櫃堵塞該路，為警制止，該五人即以一字排開在忠三街上靜坐之事實，有照片影本十
六張在卷可稽。足證丁○○所告發之事實，並無故意構陷情事，與誣告罪成立要件不
符。而上訴人與王善良、唐自新、吳猛、張平生、王善華經檢察官提起公訴後，雖經
台灣士林地方法院（原台灣台北地方法院士林分院）八十三年度訴字第二一二號、八
十六年度訴緝字第八○號及原審法院八十四年度上更(一)字第五七四號、八十六年度上
訴字第五六八九號判決無罪在案。惟該等案件第一審法院及原審法院係以上訴人因上
開土地與聯邦公司及鄭宗等人有私權爭執，為保護土地財產，因而委請吳猛、張平
生、王善華、唐自新、王善良等五人至現場抗議，且上訴人與吳猛、張平生、王善華
、唐自新、王善良等人於八十二年九月二十七日以挖土機挖損路面，並圍籬放置盆栽
，直至同年十月二十五日，經隴山林社區管理委員會清除，及同年十月二十六日再於
前開路面擺置二貨櫃，而於翌日經警拖吊，均僅占據忠三街該路段之一半路面（即忠
三街之一線道），並均設有交通錐、施工標誌、警示燈等交通標誌，至同年十一月四
日下午三時三十分許，同案被告吳猛、張平生、王善華、唐自新、王善良等人於上開
路面一字排開靜坐，約半小時後即為警驅離。其等於靜坐時，係屬下午非上下班之交
通巔峰期間，且於有車欲通行時，有起身讓車通行，並未曾發生交通事故，顯見上訴
人與吳猛等人所為尚不足生交通往來危險之虞，與刑法第一百八十七條公共危險之構
成要件有間，亦無妨害他人行使權利，而為其等無罪之判決，有各該判決影本在卷可
稽。顯見上訴人等被訴之事實非虛，僅係不構成犯罪而已，非謂丁○○當時有虛構事
實誣告之情事，自無成立誣告罪之餘地。此外復無其他積極證據足資證明丁○○有誣
告之犯行，因而維持第一審關於諭知丁○○此部分無罪之判決，駁回上訴人在第二審
關於此部分之上訴。已於判決內詳敘其證據調查、取捨之理由，所為論述，從形式上
觀察，難認有違背經驗法則、論理法則，或有其他違背法令之情形存在，不容任意指
為違法。上訴意旨以依原判決理由三之說明，足證丁○○明知系爭標的之土地為農田
，竟故意誣告上訴人犯妨害公共安全罪，為達犯罪目的教唆汐止地政事務所以(77)北
縣汐建字第一六三四六號公文偽證系爭標的為現有產業道路，退一萬步而言也僅三公
尺寬與現況三十公尺相差約十倍，亦經台灣省政府(84)府訴三字第一六六二八五號訴
願決定，其已構成誣告之事實云云，並未依據卷內資料為原判決有何具體違法之指摘
。此外上訴意旨徒憑己見，為單純事實之爭辯，核與法律規定得為第三審上訴理由之
違法情形，不相適合，應認其此部分之上訴為違背法律上之程式，予以駁回。
(二)、甲○○、戊○○被訴涉犯公務員假借職務上之權力、機會犯強制罪嫌部分：
原判決又以上訴人自訴意旨略以：被告甲○○原為台北縣警察局汐止分局分局長，被
告戊○○為該分局警員，於八十二年十月二十五、二十六日，利用警察權介入私權之
爭，將上訴人所有置於上開四之六號土地上之貨櫃二只、花盆及鐵板十三片竊取並佔
用該土地，認其二人涉犯強制罪嫌云云。惟依法令之行為，不罰。刑法第二十一條第
一項定有明文。又犯罪事實應依證據認定之，無證據不得推定其犯罪事實，不能證明
被告犯罪者，或其行為依法不罰者應諭知無罪之判決，刑事訴訟法第一百五十四條、
第三百零一條第一項定有明文。按警察之任務為依法維持公共秩序、保護社會安全、
防止一切危害，促進人民福利，警察法第二條定有明文。故警察執行維持公共秩序、
保護社會安全之任務時，即為依法令之行為。上訴人於八十二年九月二十七日指使王
善良駕駛挖土機，將該道路柏油路面挖壞，並放置花盆及鐵板十三片，及八十二年十
月二十六日指使唐自新將貨櫃空櫃二只放在該路上，以及同年十一月四日指使吳猛、
張平生、王善華、唐自新、王善良，欲以貨櫃堵塞該路，經報警制止，該五人以一字
排開在忠三街上靜坐等情，已違反道路交通管理處罰條例第八十二條第一項第一款、
第四款之規定，並妨害隴山林社區居民之通行。汐止鎮公所乃於八十二年十月二十三
日以八二北縣汐建字第二四六三五號函，通知汐止警察分局於隴山林社區守望相助管
理委員自訂十月二十五日自行雇工整修路面時，派員維持秩序，並召開協調會將堆置
物及物障責由隴山林社區雇人移至空地，集中放置，此有該函及協調會紀錄可稽。另
二只貨櫃經由馬克帥（已死亡經原審改判自訴不受理確定）向汐止警察分局報告阻礙
道路，經會勘認易造成往來人車事故危險，由台北縣警察局邀集相關單位召開執行方
案協調會，決議於八十二年十月二十七日下午雇大型吊車吊離，放置於空曠地，由汐
止警察分局扣管，亦有馬克帥警訊筆錄及協調會紀錄可稽。是甲○○、戊○○依法執
行維持公共秩序、保護社會安全任務之行為，乃依法令之行為，要非違法。上訴人指
甲○○、戊○○前開依法執行公務之行為，係假借警察之公權力介入私權之爭而涉犯
強制罪云云，顯非有據，不足憑信。此外復查無其他積極證據足資證明其二人有何假
借職務上權力、機會犯強制罪之情事，因而維持第一審關於諭知其二人此部分無罪之
判決，駁回上訴人在第二審關於此部分之上訴。亦已於判決內詳敘其證據調查、取捨
之理由，所為論述按諸通常經驗，並非一般事理之所無，從形式上觀察，難認有違背
經驗法則、論理法則，或有其他違背法令之情形存在，自不容任意指為違法。上訴意
旨對此部分未依卷內資料為具體違法之指摘，泛指甲○○、戊○○此部分應成立強制
罪，並為單純事實之爭辯，與法律規定得為第三審上訴理由之違法情形，不相適合，
應認其關於此部分之上訴為違背法律上之程式，予以駁回。又刑法第三百零四條之強
制罪其法定最重本刑為有期徒刑三年，雖係刑事訴訟法第三百七十六條第一款之案件
，但公務員利用職務上之權力、機會犯該罪，依刑法第一百三十四條加重其刑至二分
之一結果，最重本刑已超過三年，已非該款之案件，自得上訴於第三審法院，附此
明。
二、乙○○○、丙○、丁○○被訴涉犯竊盜、竊佔、強制、毀損、違背查封效力、毀
    損債權等罪嫌及甲○○、戊○○被訴涉犯竊盜、竊佔、毀損、違背查封效力、毀
    損債權等罪嫌部分：
按刑事訴訟法第三百七十六條所列各罪之案件，經第二審判決者，不得上訴於第三審
法院，法有明文。本件被告乙○○○、丙○、丁○○被訴涉犯竊盜、竊佔、強制、毀
損、違背查封效力、毀損債權部分及被告甲○○、戊○○被訴涉犯竊盜、竊佔、毀損
、違背查封效力、毀損債權等罪嫌部分。分屬刑事訴訟法第三百七十六條第二款、第
一款之案件，依上開說明，既經第二審判決，自不得上訴於第三審法院，上訴人竟復
對此部分提起上訴，顯為法所不許，應予駁回。
三、乙○○○被訴牽連涉犯刑法第二百十三條、第二百十四條偽造文書部分：
原判決另以上訴人自訴意旨略以：被告乙○○○於八十二年十月二十五、二十六日，
與其他被告等將自訴人所有置於同小段四之六號土地上之貨櫃二只、花盆及鐵板十三
片竊取並佔用該土地；且台北縣汐止鎮○○段社后下小段四之六地號土地地目為田，
乙○○○違法自行編定道路，欺瞞台北縣政府核發建築執照，侵害國家法益及上訴人
個人權益，除涉犯竊盜罪、強制罪、竊佔罪、毀損罪、違背查封效力罪、毀損債權等
罪（乙○○○被訴涉犯以上各罪為不得上訴第三審之案件，該部分之上訴不合法，已
如前述）外，牽連涉犯刑法第二百十三條、第二百十四條之罪嫌云云。經審理結果，
既認不能證明乙○○○有竊盜、竊佔、強制、毀損、違背查封效力、毀損債權等犯行
，而維持第一審關於諭知乙○○○各該部分無罪之判決，駁回上訴人關於該部分在第
二審之上訴，並敘明自訴意旨雖認乙○○○上開部分另牽連涉犯刑法第二百十三條、
第二百十四條之罪嫌云云。惟所指乙○○○違法自行編定道路，欺瞞台北縣政府核發
建築執照，侵害國家法益及上訴人個人權益之事實，與上開乙○○○被訴竊盜、竊佔
、強制、毀損、違背查封效力、毀損債權等部分，並非同一事實，自訴意旨所指該偽
造文書部分既未經第一審判決，且前開竊盜等部分又經法院判決無罪（原審法院判決
後因不得上訴第三審，已告確定），與偽造文書部分即無裁判上一罪可言，自無審判
不可分原則之適用，不得就偽造文書部分併予審判。因認上訴人對未經第一審判決之
偽造文書部分提起上訴，違背法律上程式，而駁回上訴人在第二審關於此部分之上訴
。已敘明其憑以論斷之依據及理由，所為之論述，從形式上觀察，亦難認有何違背法
令之情形，自不容任意指為違法。上訴意旨未具體指摘原判決關於此部分有何違背法
令之情形，任憑己見，泛指原審未就此部分基於審判不可分之原則併予審判，違反刑
事訴訟法第二百六十七條、第三百七十九條之規定云云，核與法律規定得為第三審上
訴理由之違法情形，不相適合。應認其此部分之上訴為違背法律上之程式，予以駁回
。
據上論結，應依刑事訴訟法第三百九十五條前段，判決如主文。
中      華      民      國     九十     年      三      月      一      日
                              最高法院刑事第四庭
                                  審判長法官  董  明  霈
                                        法官  丁  錦  清
                                        法官  林  茂  雄
                                        法官  王  居  財
                                        法官  張  祺  祥
      右正本證明與原本無異
                                              書  記  官
中      華      民      國     九十     年      三      月      七      日


司法院資訊處製作；財團法人民間司法改革基金會備份。
